臺灣臺北地方法院刑事判決　　　　　　　95年度訴字第1452號
公　訴　人　臺灣臺北地方法院檢察署檢察官
被　　　告　丙○○
　　　　　　　　　　（現於臺灣臺北戒治所執行強制戒治中）
指定辯護人　林賢宗律師
被　　　告　甲○○
　　　　　　　　　　（現於臺灣臺北戒治所執行強制戒治中）
指定辯護人　鄭成東律師
被　　　告　乙○○
指定辯護人　李志雄律師
上列被告等因違反毒品危害防制條例案件，經檢察官提起公訴（
95年度偵字第12172 號），本院判決如下：
    主  文
丙○○轉讓第二級毒品，處有期徒刑捌月。扣案之第二級毒品甲
基安非他命驗餘淨重零點貳肆陸克沒收銷燬之，包裝上開甲基
安非他命毒品之空袋壹個、吸食器壹組均沒收之；其餘被訴部分
無罪。
甲○○、乙○○均無罪。
    事  實
一、丙○○基於轉讓第二級毒品甲基安非他命與他人施用之犯意
    ，於民國95年6月2日10時許，在其臺北市○○區○○街284
    號住處內，以將第二級毒品甲基安非他命放置於吸食器內燒
    烤之方式，除供己施用外（所涉施用第二級毒品罪嫌，業經
    裁定送觀察、勒戒，進而強制戒治），並將該已內含有重量
    不詳（無證據證明達行政院公告之10公克以上）之甲基安非
    他命之吸食器交給在場之甲○○（所涉施用第二級毒品罪嫌
    ，業經裁定送觀察、勒戒，進而強制戒治）、乙○○（所涉
    施用第二級毒品罪嫌，業經檢察官提起公訴）、戊○○（所
    涉施用第二級毒品罪嫌，業經裁定送觀察、勒戒，因通緝中
    而尚未執行），而無償轉讓第二級毒品甲基安非他命給甲○○、乙○○、戊○○輪流施用。嗣經警於同日11時許，持搜
    索票在上開處所查獲，並扣得其所有之吸食器1 組、第二級
    毒品甲基安非他命1包（淨重0.2643 公克，驗餘淨重0.2346
    公克），而查知上情。
二、案經臺北市政府警察局中正第二分局報請臺灣臺北地方法院
    檢察署檢察官偵查起訴。
    理  由
壹、被告丙○○有罪部分：
  一、上開犯罪事實，業據被告丙○○於本院審理時坦承不諱，
      並經證人甲○○、乙○○、戊○○分別於警詢、檢察官訊
      問或本院審理時證述甚詳，並有吸食器1 組扣案可稽；而
      所扣得之顆粒1 包，經鑑定結果為：「送驗顆粒乙包淨重
      0.2643克，取樣0.0297克（已鑑析用罄），餘0.2346克（
      淨重），顆粒中有甲基安非他命成分」，此有憲兵司令部
      刑事鑑識中心95年6月30日（95）安鑑字第01081號鑑驗通
      知書在卷可憑。又甲○○、乙○○及戊○○為警查獲後，
      經警採集其等尿液檢體送鑑結果，），均呈「甲基安非他
      命」陽性反應，此有臺北市政府警察局偵辦毒品案件尿液
      委驗單、臺灣檢驗科技股份有限公司濫用藥物尿液檢驗報
      告各3 份附卷可稽，堪認被告丙○○之上揭自白與事實相
      符。本件事證明確，被告丙○○轉讓第二級毒品甲基安非
      他命之犯行，應堪認定。
  二、被告丙○○行為後，於94年2月2日修正公布之刑法，業自
      95年7月1日起施行。按行為後法律有變更者，適用行為時
      之法律，但行為後之法律有利於行為人者，適用最有利於
      行為人之法律，現行刑法第2條第1項定有明文。此條係規
      範行為後法律變更所生新舊法律比較適用之準據法，是刑
      法第2條第1項本身雖經修正，但無比較新舊法適用之問題
      ，應一律適用裁判時之現行刑法第2條第1項之規定，為「
      從舊從輕」之比較。又毒品危害防制條例第8條第2項之轉
      讓第二級毒品罪，其法定刑中關於罰金刑部分規定為「得
      併科新臺幣七十萬元以下罰金」。依被告丙○○行為時即
      修正前刑法第33條第5 款規定（依刑法第11條前段規定，
      刑法總則於其他法律有刑罰之規定者，亦適用之），罰金
      最低額為銀元1 元，依現行法規所定貨幣單位折算新臺幣
      條例第2 條折算為新臺幣之結果，前揭罪名之罰金刑即為
      銀元1元即新臺幣3元以上、新臺幣70萬元以下罰金；惟修
      正後刑法第33條第5 款就罰金刑規定為「新臺幣一千元以
      上，以百元計算之。」顯已將罰金刑之最低額提高為新臺
      幣1 千元以上。經比較上述新舊法，認修正前之刑法上開
      規定，對被告丙○○較為有利。至於想像競合部分，修正
      後刑法第55條但書固增訂：「但不得科以較輕罪名所定最
      輕本刑以下之刑。」惟此係法理之明文化，非屬法律之變
      更，自無新舊法比較適用之問題，附此敘明。
  三、查甲基安非他命係毒品危害防制條例第2條第2項第2 款所
      規定之第二級毒品，依法自不得持有、轉讓及施用，故核
      被告丙○○所為，係犯毒品危害防制條例第8條第2項之轉
      讓第二級毒品罪，被告丙○○轉讓第二級毒品甲基安非他
      命前後持有該毒品之行為，其持有之低度行為應為轉讓之
      高度行為所吸收，不另論罪。被告丙○○於上開時、地以
      一行為，而同時同地無償轉讓第二級毒品與甲○○、乙○○及戊○○施用，係一行為同時觸犯數罪名，為同種想像
      競合犯，應依刑法第55條規定，從一重之轉讓第二級毒品
      罪處斷。又本案並無證據證明被告丙○○所轉讓之第二級
      毒品達行政院所定之10公克以上之標準，從有利於被告丙○○之認定，應認為被告丙○○所轉讓之第二級毒品之數
      量未達10公克，而無毒品危害防制條例第8條第5項加重其
      刑至二分之一規定之適用，附此敘明。
  四、爰審酌被告丙○○前有槍砲、侵占、麻藥、詐欺、傷害、
      公共危險等前案紀錄，有臺灣高等法院被告前案紀錄表在
      卷可按，素行不佳；其無視於國家防制毒品危害之禁令，
      竟轉讓第二級毒品甲基安非他命給他人施用，不僅助長毒
      品氾濫，戕害他人之身心發展，且足以使施用者導致精神
      障礙、性格異常，甚至造成生命危險之生理成癮性及心理
      依賴性，戕害國民身心健康；惟念其犯後坦承犯行，態度
      尚佳，以及其教育程度為高中畢業等等一切情狀，爰量處
      如主文所示之刑，以資警惕。扣案之毒品甲基安非他命驗
      餘淨重0.2346公克，為第二級毒品，應依毒品危害防制條
      例第18條第1 項前段宣告沒收銷燬之（已鑑驗耗損之第二
      級毒品，因已滅失，毋庸再予宣告沒收銷燬）。至除去甲
      基安非他命後所遺留之空袋1 個，係用於包裹甲基安非他
      命毒品之外包裝，以防毒品裸露、潮濕，便於攜帶使用，
      為供被告丙○○持有甲基安非他命毒品所用之物，而扣案
      之吸食器1 組，亦係供被告丙○○轉讓甲基安非他命毒品
      所用之物，且均屬被告丙○○所有等情，業據被告丙○○
      供承在卷，爰均依修正前刑法第38條第1項第2款規定沒收
      之（從刑附屬於主刑，依主刑所適用之法律）。
貳、就被告丙○○、甲○○、乙○○被訴意圖販賣而持有第一級
    毒品海洛因無罪部分：
  一、公訴意旨另以：被告丙○○、甲○○、乙○○及戊○○（
      通緝中，另行審結）等4 人，均明知海洛因屬毒品危害防
      制條例所規定之第一級毒品，不得意圖販賣而持有，竟共
      同基於意圖販賣而持有第一級毒品海洛因之犯意聯絡，由
      被告甲○○於95年6月2日攜帶第一級毒品海洛因，與戊○○及被告乙○○一同至臺北市○○區○○街284 號被告丙○○住處內，共同進行分裝，以便日後販賣予他人牟利，
      殆分裝完畢後。嗣於同日上午11時許，經警持搜索票前往
      上址執行搜索，當場查獲並在房間書桌上扣得紅色皮夾1
      個，內有分裝完畢之第一級毒品海洛因2 小包（淨重1.22
      公克），在陽台查獲分裝完畢之第一級毒品海洛因1 小包
      （淨重1.78 公克），及在房間茶几上查獲綠色布質包包1
      個，內有分裝完畢之第一級毒品海洛因1大包（淨重35.98
      公克）、第一級毒品海洛因1 中包（淨重3.57公克）及第
      一級毒品海洛因12小包（淨重21.48 公克），並在甲○○
      身上查獲分裝完畢之第一級毒品海洛因1 包（淨重6.36公
      克）。因認被告丙○○、甲○○、乙○○均涉犯毒品危害
      防制條例第5條第1項之意圖販賣而持有第一級毒品罪嫌等
      語。
  二、按犯罪事實應依證據認定之，無證據不得認定犯罪事實；
      不能證明被告犯罪者，應諭知無罪之判決，刑事訴訟法第
      154條第2項、第301條第1項分別定有明文。又按事實之認
      定，應憑證據，如未能發現相當證據，或證據不足以證明
      ，自不能以推測或擬制之方法，以為裁判基礎；且認定犯
      罪事實所憑之證據，雖不以直接證據為限，間接證據亦包
      括在內；然而無論直接或間接證據，其為訴訟上之證明，
      須於通常一般之人均不致有所懷疑，而得確信其為真實之
      程度者，始得據為有罪之認定，倘其證明尚未達到此一程
      度，而有合理之懷疑存在時，即無從為有罪之認定，最高
      法院分別著有40年台上字第86號、76年台上字第4986號判
      例意旨可稽。再按認定犯罪事實應依證據，為刑事訴訟法
      所明定，故被告否認犯罪事實所持之辯解，縱屬不能成立
      ，仍非有積極證據足以證明其犯罪行為，不能遽為有罪之
      認定。最高法院30年上字第1831號判例意旨亦闡述甚詳。
  三、公訴意旨認被告丙○○、甲○○、乙○○涉犯上開罪嫌，
      無非係以被告丙○○、甲○○、乙○○及戊○○於警詢或
      檢察官訊問時之供述、扣案之海洛因毒品及其鑑定報告、
      被告丙○○、甲○○、乙○○及戊○○之驗尿報告等證據
      ，為其所憑之論據。訊據被告丙○○、甲○○、乙○○均
      堅決否認上開犯行，而為如下之答辯：
    (一)被告丙○○部分：
      1.被告丙○○辯稱：海洛因不是我的，當天戊○○來我家
        是要取回他之前拿給我修理的電腦，乙○○是陪同戊○○來的，至於甲○○我不認識他，我不知道甲○○來我
        家做什麼，他不是來找我的，他好像是來找戊○○，我
        有看到甲○○拿扣案之綠色包包到我住處，我不知道包
        包內裝什麼，是後來警察搜索打開包包，才知道裡面是
        海洛因。我不知道甲○○為何要帶海洛因到我家，可能
        是他跟戊○○約了什麼事情；當天我沒有看到戊○○、
        乙○○、甲○○在我住處2 樓分裝海洛因，我在檢察官
        訊問時之所有說他們在樓上裝海洛因，是因為後來我看
        到小包小包的海洛因，我才猜測他們是在樓上分裝海洛
        因。
      2.被告丙○○之辯護人辯稱：當日係戊○○因之前託被告
        丙○○修理電腦而相約來取，被告丙○○並不知尚有其
        他人要來，被告甲○○、乙○○係戊○○自行約來。由
        於戊○○係為取其電腦而來，被告丙○○於招呼彼等在
        被告丙○○2 樓沙發等候後，即下樓自倉庫取出其電腦
        加以整理，惟不久即有警察前來搜索，被告丙○○隨即
        應門讓警員進來，未有耽誤，足見被告丙○○當時係在
        樓下整理電腦並未在樓上，除知樓上諸人在吸食安非他
        命外，並不知何人帶來海洛因，亦未參與分裝，警察進
        門時出示搜索票表明身分之後，即不由分說逕自上樓，
        被告丙○○僅尾隨其後上樓，警察上樓後搜索發現書桌
        上之紅色（或稱咖啡色）皮夾及茶几上之綠色布包、陽
        台、甲○○身上等4 處有海洛因，其中被告甲○○身上
        之1 包，被告甲○○已於警詢時坦承為其所有，戊○○
        亦稱該包海洛因係在甲○○身上搜出，應該是甲○○的
        等語，被告乙○○稱看到係在甲○○身上搜出，但不知
        道是誰的等語，被告甲○○事後雖稱其從書桌上直接拿
        取，但被告乙○○卻稱不知甲○○身上之海洛因從何而
        來，亦未見甲○○有從書桌上拿取，更未聽聞任何人有
        問被告丙○○可否施用海洛因之事等語；而除被告甲○○稱有當場施用海洛因外，其餘均只施用安非他命，現
        場復無施用海洛因之遺留物，應可見被告甲○○所謂有
        詢問被告丙○○可否吸食海洛因及其在場吸食海洛因等
        語，並不可信。既然被告甲○○身上之海洛因為其所有
        ，其自無再來此取海洛因之必要，被告甲○○又非被告
        丙○○邀約而來，被告丙○○又未曾吸食海洛因，應可
        見被告丙○○住處在被告甲○○等3 人進來以前並無海
        洛因存在，被告甲○○無來取海洛因之必要，卻於其到
        來後現場發現如此眾多之海洛因，可見被告丙○○於鈞
        院審理時所辯稱咖啡色皮夾、綠色布包係被告甲○○所
        有等語，應可採信。又該綠色布包既有大量之海洛因，
        其所有人應是海洛因之供應者，而據被告乙○○供稱我
        進去的時候茶几上沒有發現這個綠色包包等語，再依被
        告丙○○、乙○○所言，被告乙○○是最後到現場者，
        可見該綠色包包係在被告乙○○進入被告丙○○住處時
        吸食安非他命後或更晚之時，被告甲○○為兜售或交貨
        而拿出放在茶几上，因此警察前來時，因一時不及丟棄
        而被查扣。至於陽台上所查獲之海洛因1 包，顯然是樓
        上之人於發現警察上樓後，為免被控持有而隨手所丟，
        若為被告早先持有，當不致於將如此貴重之物任意丟在
        陽台，亦可見丟置之時間係在被告甲○○到來之後的事
        。是被告丙○○並無與其餘被告有意圖販賣而持有第一
        級毒品之犯意聯絡及分裝、持有海洛因之行為。
    (二)被告甲○○部分：
      1.被告甲○○辯稱：海洛因不是我的。當天是戊○○邀我
        至丙○○住處看丙○○所修的一些中古電腦，我並不認
        識丙○○、乙○○，警察在我身上所搜到的海洛因，是
        我在丙○○住處桌上取得，拿包海洛因是丙○○的，因
        為我要拿之前，有問過丙○○可不可以施用，丙○○說
        可以，所以我就拿來施用。警方在陽台所搜到的海洛因
        不是我放置的，其他搜到的海洛因我也不知道是何人的
        。
      2.被告甲○○之辯護人辯稱：扣案之海洛因及安非他命毒
        品均係在被告丙○○住處查扣，惟被告丙○○僅坦承罪
        責較輕之第二級毒品安非他命為其所有，而否認罪責較
        重之第一級毒品海洛因為其所有，顯係避重就輕試圖共
        同嫁禍給不認識之被告甲○○而為虛偽證述；更何況，
        同案被告中僅被告丙○○1 人為此指證，被告乙○○、
        戊○○均未指證本案扣獲之海洛因與被告甲○○有任何
        牽涉，又被告丙○○就同一件事之證詞，竟然出現數種
        不同之版本，且前後不一、相互矛盾，並與事實不符，
        有違常理，顯然係被告丙○○因其於訴訟進行中之防禦
        （脫罪）行為遭受挫折後，試圖採取對其他共同被告予
        以攻擊，以期能轉移視聽，以利個人之防禦。再者，被
        告甲○○當天是最後一位到達被告丙○○住處之人，縱
        然非最後一位，亦與被告乙○○相差僅5 分鐘而已，販
        賣毒品海洛因係屬重罪，自當以謹慎、隱密之方式為之
        ，被告甲○○與被告丙○○、乙○○均互不認識，依經
        驗法則，不可能鋌而走險，攜帶淨重多達70.39 公克共
        18包之海洛因到一個人生地不熟的地方來進行分裝，且
        現場亦無發現任何可供精準分裝海洛因之工具，在被告
        甲○○身上所查獲之海洛因1 包，係被告甲○○從被告
        丙○○書桌上直接拿取施用看看好不好，並非意圖販賣
        而持有，被告甲○○亦坦承當日於警方搜索前，有在被
        告丙○○住處施用其身上所查獲之該包海洛因，是扣案
        之18包海洛因並非被告甲○○帶至被告丙○○住處。
    (三)被告乙○○部分：
      1.被告乙○○辯稱：我根本不知道桌上有海洛因，那天我
        主要是去修電腦，因為我女兒送急診室，所以我很晚才
        到，海洛因是在包包裡面找到的，我怎麼會知道包包內
        有海洛因，海洛因不是我的。
      2.被告乙○○之辯護人辯稱：本件被告乙○○與其他共同
        被告甲○○、戊○○自始即否認有共同於被告丙○○住
        處2 樓分裝海洛因，且觀諸扣案之12小包海洛因，每包
        淨重約1.8 公克，每小包間誤差不超過0.05公克，若非
        利用天秤等可精準分裝之工具，衡理不可能達成誤差範
        圍於0.05公克內之分裝工作，而警方並未於被告丙○○
        住處搜得任何可供分裝之工具；更何況，被告丙○○於
        鈞院審理時亦坦承其並未見被告乙○○、甲○○、戊○○有於其住處分裝海洛因等語，顯然被告丙○○於檢察
        官面前所供當時乙○○、甲○○、戊○○他們在樓上分
        裝等語，確實與事實不符。又扣案之海洛因係自被告丙○○住處查獲，被告丙○○雖辯稱上開於其住處查獲之
        毒品係被告甲○○攜至其住處等語，惟為被告甲○○所
        否認，而被告乙○○則僅係當日適逢拜訪被告丙○○上
        開住處，依卷內證據，扣案毒品顯然與被告乙○○無關
        。本件警方僅有查獲丙○○住處有人持有毒品之事實，
        並無發現有人販賣毒品之犯罪行為，被告乙○○既僅為
        單純之訪客，本件公訴人率將被告乙○○與其餘3 名共
        同被告依意圖販賣而持有第一級毒品罪嫌一同提起公訴
        ，容有誤解。
  四、關於證據能力部分：除如下所示供述證據外，被告丙○○
      、甲○○、乙○○及其辯護人對於檢察官所舉證據（含供
      述及非供述證據），均同意作為證據使用：
    (一)被告丙○○部分：其選任辯護人認為甲○○於95年8月8日
      在檢察官面前所為之供述，係被告以外之人在審判外之陳
      述，無證據能力。
    (二)被告甲○○部分：其選任辯護人認為戊○○於95年6月2日
      在警詢時所為之供述、丙○○於警詢中所為之陳述，就被
      告甲○○部分，屬被告以外之人於審判外之陳述，無證據
      能力；被告丙○○於檢察官面前歷次所為之陳述，均未經
      被告甲○○行使反對詰問權，無證據能力。
    (三)被告乙○○部分：其選任辯護人認為丙○○於95年6月2日
      在警詢時所為之供述，係屬於被告以外之人在審判外之陳
      述；丙○○於檢察官面前及經檢察官聲請羈押、在值日法
      官面前等歷次所為之陳述，並未經被告乙○○行使反對詰
      問權，均無證據能力。
    (四)本院關於證據能力之決定如下：
      1.原則之揭示：
        被告以外之人（包括共犯或共同被告），在警詢所為
          之供述筆錄，為刑事訴訟法第159條第1項之傳聞證據
          ，原則上無證據能力。
        被告以外之人（包括共犯或共同被告），在審判外法
          官、檢察官面前之供述筆錄，為刑事訴訟法第159 條
          之1 第1項、第2項規定之傳聞例外，有證據能力。刑
          事訴訟法第159條之1所規定之傳聞例外，雖違反直接
          審理原則，並有害於被告反對詰問權之行使，但大法
          官會議釋字第582號解釋，並未就刑事訴訟法第159條
          之1 為違憲性之審查，若法院於審判時給予被告反對
          詰問之機會，被告之反對詰問權可獲得適當之保障，
          即無侵害被告反對詰問權，而有違憲之虞。
        證人在檢察官面前經具結之供述，縱其時未經被告行
          使對質詰問權，仍有證據能力。刑法第168 條設有偽
          證罪之處罰，以擔保證人陳述之真實性，該條文並容
          許檢察官於偵查時得命證人具結，要不能以檢察官偵
          查時被告未對證人行使對質詰問權，而否認證人具結
          之效力；且刑事訴訟法證據章關於人證之調查方法（
          第166條至171條之規定）僅適用於審判中，偵查中之
          訊問證人並未有準用之規定，參以同法第248條第1項
          規定：訊問證人、鑑定人時，如被告在場者，被告得
          親自詰問；詰問有不當者，檢察官得禁止之。是以，
          偵查中訊問證人時不以通知被告在場為必要，換言之
          ，檢察官於偵查中訊問證人，縱未通知被告到場對證
          人行使詰問權，尚不能認為係違法，而影響證人證述
          之效力。
      2.個別證據之證據能力的判斷：
        各個被告及其辯護人對於公訴人所提出之證據，表示
          同意、無意見、不爭執者，對該被告有證據能力。
        被告在警詢或在檢察官面前或於羈押訊問時在法官面
          前之供述筆錄，如未爭執其供述之任意性者，對該被
          告有證據能力。
        丙○○於95年8月8日、95年9月7日檢察官面前筆錄、
          甲○○於95年6月3日（筆錄誤載為6月2日）、95年7
          月7 日、95年9月7日檢察官面前筆錄，以及乙○○之
          歷次檢察官面前筆錄，除經各別以被告身分接受訊問
          外，在供述前或供述後，又經檢察官以證人身分命具
          結在卷，是以上開筆錄未經具結及行使反對詰問權而
          主張無證據能力者，尚屬無稽。
        被告甲○○於95年8月8日在檢察官面前、被告丙○○
          於95年6月3日（筆錄誤載為6月2日）在檢察官面前及
          其在本院受理羈押聲請之法官面前所為之供述，係以
          被告之身分，而非證人之身分接受訊問，自無命具結
          之問題；又羈押訊問程序乃法官審查檢察官之羈押聲
          請而為之訊問，以判斷有無羈押被告之原因及必要性
          ，並非審判程序，自無刑事訴訟法證據章關於人證之
          調查方法（即交互詰問程序）等相關規定之適用，是
          有以上開筆錄未經交互詰問、具結，而認無證據能力
          云云，均無足採。
        被告丙○○、戊○○於警詢之供述筆錄，因屬被告以
          外之人在司法警察調查中所為之陳述，對於不同意上
          開供述作為證據使用或爭執其證據能力之被告（不包
          括各該被告自己本身），無證據能力。
  五、爭點整理：於本院行準備程序時，經受命法官就被訴事實
      整理爭點，由檢察官、被告及其辯護人分別確認爭執事項
      、不爭執事項如下：
    (一)不爭執事項：
      1.95年6月2日上午11時許，警方持搜索票前往臺北市○○
        區○○街284 號丙○○住處搜索時，被告丙○○、甲○○、乙○○及戊○○均在場。
      2.警方於前開時、地執行搜索時，當場在2 樓房間書桌上
        扣得咖啡色皮夾1個，內有第一級毒品海洛因2小包（淨
        重1.22公克）；在陽台查獲第一級毒品海洛因1 小包（
        淨重1.78公克）；在房間茶几上查獲綠色布質包包一個
        ，內有第一級毒品海洛因1 大包（淨重35.98公克）、1
        中包（淨重3.57公克）及12小包（淨重21.48 公克），
        以及在被告甲○○身上查獲第一級毒品海洛因1 包（淨
        重6.36公克）。
      3.當日經採尿送驗結果，被告丙○○、甲○○、乙○○及
        戊○○均驗得甲基安非他命陽性反應，而甲○○部分另
        驗得嗎啡陽性反應。
      4.甲○○部分不爭執事項：甲○○當日於警方搜索前確實
        有於丙○○住處施用海洛因。
    (二)爭執事項：
      1.警方於現場搜索所扣得之海洛因18包，屬於何人所有。
      2.甲○○有無於95年6月2日攜帶海洛因，與戊○○、乙○○一起前往丙○○上開住處。
      3.被告丙○○、甲○○、乙○○及戊○○4 人於95年6月2
        日上午警方搜索前，有無進行分裝海洛因之行為。
      4.被告丙○○、甲○○、乙○○及戊○○是否基於販賣之
        意圖而持有上開海洛因毒品。
  六、本院之判斷：
    (一)本件警方在丙○○住處執行搜索所扣得之白粉18包，經送
      鑑定結果為：「送驗白粉17包（按：不包含在被告甲○○
      身上所查扣之海洛因1包）均含第一級第6項毒品海洛因成
      分，合計淨重63.67公克（空包裝總重6.19 公克），純度
      37.46%，純質淨重23.85 公克」、「送驗白粉（按：指在
      被告甲○○身上所查扣之海洛因1包）含第一級第6項毒品
      海洛因成分，淨重6.35公克（空包裝重0.29公克），純度
      38.06%，純質淨重2.42公克」等情，有法務部調查局95年
      7 月10日調科壹字第020008121號、000000000號鑑定通知
      書、毒品照片4張（95年度偵字第12172號卷第23頁至26頁
      ）以及包裝上開海洛因毒品之咖啡色皮夾、綠色布包包各
      1 個扣案可稽，被告等對上開事實亦均不爭執，是前開所
      查扣之白粉確為第一級毒品海洛因無誤。
    (二)檢察官固指控被告等人於查獲當日，在上開丙○○住處共
      同分裝海洛因，而其所舉之論據無非係以被告丙○○於95
      年8月8日在檢察官面前之供述。惟查，被告丙○○就本案
      在其住處所扣得18包海洛因毒品來源，其供述不僅前後不
      一（詳後述），且其於本院審理時亦已供承：當時他們（
      按：指被告甲○○、乙○○及戊○○）有沒有分裝，我沒
      有親眼看到，檢察官問我的時候，我確實有這樣說沒有錯
      ，因為後來我看到有小包小包的，一定是他們在我樓上分
      裝的，我是猜測的等語（見本院96年3 月22日審判筆錄第
      20頁），足見被告丙○○上開於檢察官面前之供述是否與
      事實相符，已非無疑；且警方於上開綠色布包包所扣得之
      12小包海洛因，經警方嗣後秤重結果，其重量分別為淨重
      1.76公克（3包）、1.78公克（3包）、1.79公克（1 包）
      、1.80公克（2包）、1.82公克（2包）、1.83公克（1 包
      ）等情，此有上開毒品照片（95年度偵字第12172 號卷第
      23頁）在卷可參，並經證人即當日執行搜索之警員丁○○
      到庭證述明確（見本院96年3 月21日審判筆錄第10頁），
      是上開12小包海洛因毒品間之重量誤差最多僅有0.07公克
      ，差距甚微，若非以精密秤量儀器予以秤重分裝，其重量
      應不致如此接近；而證人丁○○亦證稱搜索當日在現場並
      未搜得磅秤等語（見同上筆錄第6頁至第7頁），是檢察官
      所舉上開證據，尚難令本院產生被告等人確實有於警方搜
      索當日在被告丙○○住處進行分裝海洛因毒品行為之心證
      。至證人丁○○固證稱搜索當日在現場另有發現空夾鏈袋
      約10來個，但因夾鏈袋內無殘渣物，故未予查扣等語（見
      上開筆錄第6頁至第7頁），惟縱令證人丁○○所證屬實，
      因夾鏈袋之用途多端，即施用毒品者亦常用以分裝以方便
      攜帶外出（被告等人均有施用毒品之前案紀錄），且現場
      所發現之夾鏈袋數量也不多，自難僅憑搜索現場有發現10
      數個夾鏈袋，即遽以認定被告等人有分裝海洛因之行為。
    (三)按毒品若僅係供自己施用，應少有人會將之分裝成等重量
      的數個包裝，而意圖販賣毒品者，為免洽有人前來購買，
      而需不斷秤重，徒增困擾，且避免攜帶磅秤而增加查緝之
      風險，多有事先予以等量分裝秤重以備販賣之情。本案所
      扣得上開12小包海洛因毒品之重量既然約略相當，則持有
      上開海洛因毒品者是否基於販賣之意圖而持有，其嫌疑自
      屬重大。是本案首待審究者，厥為上開所扣得之18包海洛
      因毒品究係何人所持有。經查：
      1.被告丙○○與戊○○、被告乙○○在本案發生前即已相
        識，被告甲○○除認識戊○○外，並不認識被告丙○○
        、乙○○，戊○○則均認識被告丙○○、甲○○、乙○○；又查獲當日早上，戊○○、甲○○、乙○○先後依
        序前往被告丙○○上開住處等情，業據證人即被告丙○○、甲○○、乙○○分別於本院審理時證述甚詳。
      2.被告丙○○、甲○○、乙○○及戊○○於查獲當日經警
        採尿結果，被告丙○○、甲○○、乙○○及戊○○均呈
        「甲基安非他命陽性」反應，被告甲○○另外尚呈「嗎
        啡陽性」反應等情，此有渠等之尿液檢體委驗單、台灣
        檢驗科技股份有限公司濫用藥物尿液檢驗報告在卷可考
        ，且除被告甲○○外，被告丙○○、乙○○及戊○○前
        均無施用海洛因之前案紀錄，此亦有其等之臺灣高等法
        院前案紀錄表附卷可稽。就施用毒品之角度而言，僅被
        告甲○○與海洛因毒品之關係得以勾稽，被告丙○○、
        乙○○及戊○○似均與海洛因毒品無涉。惟販賣毒品者
        ，並不必然係施用毒品之人，實例上亦偶見有從未施用
        毒品者卻販賣毒品之事例，是上開所扣得之18包海洛因
        所屬，自難僅憑此點遽以論斷。
      3.證人即被告甲○○固於本院審理時證稱：因為戊○○有
        拿電腦到丙○○那裏修，所以當天戊○○邀我到丙○○
        那裡看丙○○所修的一些電腦，我當天沒有帶什麼東西
        過去。當天我在丙○○住處有先和乙○○、戊○○一起
        施用安非他命，再自己施用海洛因，警方在我身上搜到
        的海洛因1包，是我從丙○○住處2樓茶几旁的桌子上拿
        的，當時海洛因是用夾鏈袋包裝著，放在桌上，沒有用
        其他包裝裝起來，我要拿之前，有問過丙○○可不可以
        施用海洛因，丙○○說可以，所以我就拿起來施用，警
        察在我身上扣到的海洛因，就是我施用剩下的。當時我
        只有在桌上看到那包海洛因，並沒有看到其他的海洛因
        ，警方所另外搜出的17包海洛因，我不知道是誰的。被
        抓之後，當天我被移送到地檢署時，有在地檢署的拘留
        室給丙○○新台幣（下同）2,000 元，因為我施用的時
        候，是要測試品質如何，如果好的話，我會問丙○○是
        否可以賣給我，我們再談價格，但是那包海洛因品質不
        是很好，所以我才給丙○○2,000 元，以彌補他的損失
        等語（見本院96年3 月22日審判筆錄）。惟查，被告甲○○於第一次檢察官訊問時先是供稱：我拿海洛因時，
        有問這是誰的，但他們說不知道，當時當場有戊○○、
        丙○○在等語（見95年6月2日檢察官訊問筆錄），其後
        與被告丙○○於歷次檢察官訊問時，即互指對方為扣案
        海洛因之持有人，兩人互相推諉之情至明，是被告甲○○上開所證是否屬實、其動機是否純正，已非無疑；且
        其所證在取用海洛因前有詢問被告丙○○一節，不僅為
        被告丙○○所否認，且證人即被告乙○○亦於本院審理
        時證稱：我沒有聽到甲○○有問丙○○是否可以施用海
        洛因，因為如果我有聽到的話，我就會注意甲○○有無
        施用海洛因，但甲○○有無施用海洛因，我並沒有注意
        到等語（見本院96年3 月22日審判筆錄）；而所證其於
        檢察署拘留室交給被告丙○○2,000 元之情，不僅被告
        甲○○於檢察官訊問時未曾供述上情，且證人即與被告
        丙○○、甲○○曾分別在同一監所執行強制戒治之己○○亦於本院審理時到庭證述：甲○○有跟我說他與丙○○被抓進去的時候，因為丙○○身上沒有錢，所以他拿
        2,000 元給丙○○，但甲○○並沒有說這個錢與海洛因
        有關等語（見本院96年4 月19日審判筆錄），就被告甲○○拿2,000 元給被告丙○○一節，證人己○○並未親
        自見聞，而係從被告甲○○處聽聞而來，屬於典型之傳
        聞證據，原即無從作為認定上開「被告甲○○拿2,000
        元給被告丙○○」事實之證據，是此一情節是否屬實，
        已屬疑問，更何況，證人己○○上開證詞亦無從認定被
        告甲○○確有給付2,000 元給被告丙○○以作為其施用
        海洛因之補償，是證人甲○○上開所證，並無法據以認
        定警方所扣得之上開海洛因為被告丙○○所持有。
      4.被告丙○○就扣案之海洛因來源，在歷次檢察官訊問及
        本院訊問、審理時，供述均有不一：
        (1)在茶几上綠色布包包的海洛因，是今天我在幫戊○○
          組裝電腦時，我從電腦的盒子裡取出來的，該綠色布
          包包是放在桌上型電腦的主機板的鐵殼裡面；書桌上
          咖啡色皮夾的海洛因、陽台上的海洛因我都不知道是
          誰的（見95年6月3日檢察官訊問筆錄）
        (2)扣案12包海洛因是有一位邰照雄先生他來我家，他是
          我10年的鄰居，後來搬到台中去，我在街上遇到他，
          晚上又跑到我家找我喝酒，並向我借住一晚，當時我
          住在2 樓，他住在樓下，當晚他說累了要到樓下睡覺
          ，當天他跟我喝酒的時候，我有看到綠色布包包，我
          也不知道那是什麼東西。今天是我朋友跟我要電腦，
          我就把綠色包包找出來，我也沒有看是什麼東西，就
          隨手放在餐桌上面，後來我朋友來跟我要電腦，之後
          警察來敲門，我才下去開門，我跟在警察後面，才看
          到那些查獲的東西，我到分局才知道是海洛因。茶几
          上的毒品是朱先生從我綠色包包拿出來，我想應該是
          綠色包包裡面的東西，陽台上的毒品我不知道是誰丟
          的（見95年6月3日受理羈押聲請之法官訊問筆錄）。
        (3)（為何如此多海洛因散落在你那裡？）被查獲當日朱
          明華帶了一大包海洛因來，當時甲○○、戊○○、林
          嘉祺他們在樓上分裝；（為何之前稱是你自己由電腦
          內取出海洛因？）電腦是我的，但是是他們藏的，就
          是他們來的那一天藏的；（如何知道海洛因是甲○○
          帶來的？）我有看到他放在黑色的包包內帶來的；（
          查獲處是何人居住？）是我住。甲○○來之後約1 個
          小時警察才到，而我又看到甲○○帶1 包來，我是被
          查獲之後才知道他帶的是海洛因；（書桌上咖啡色皮
          夾是何人的？）不知道，我沒有帶皮夾；（現場查獲
          綠色布包及咖啡色皮夾是何人的？）不是我的，我不
          知道；（為何之前稱不知道綠色布包是何人的？）綠
          色布包我確定是甲○○來我家時拿的，我看到海洛因
          是在綠色布包裡面，我是看到大包的那包，當時在2
          樓，他要拿給乙○○、戊○○他們2人看（見95年8月
          8 日檢察官訊問筆錄）。
        (4)（警察當天在你房間書桌上查獲的咖啡色皮夾是何人
          所有？）我確定是甲○○的，因為甲○○還沒有來之
          前，沒有這個咖啡色包包；（甲○○到場時有無攜帶
          任何物品？）我沒有注意到；（警察當天在你住處陽
          台查獲海洛因1 包是何人的？）是甲○○丟到陽台的
          ，警察到場時，我在樓下，警察上去的時候，（改稱
          ）我不知道為何會有1 包海洛因在陽台；（警察當天
          在你住處房間茶几上還查獲1 個綠色包包是何人的？
          ）我不知道；（知不知道甲○○身上為何有1 包海洛
          因？）我不知道；（甲○○稱他身上扣案海洛因是在
          你家桌上拿的，他有問你是不是可以施用，你有同意
          ？）沒有此事（見95年9月7日檢察官訊問筆錄）。
        (5)（警方到場包含從甲○○身上共扣得18包海洛因，這
          些海洛因是何人的？）當時我不知道，現在我知道是
          甲○○帶來的；（為何你會知道？）綠色包包是他帶
          來的，他是用綠色包包包著帶到我的住處；（為何當
          時你不知道？）我有看到甲○○拿綠色包包拿到我的
          住處，我不知道包包內裝什麼，是後來警方搜索打開
          包包才知道裡面是海洛因；（為何甲○○要帶海洛因
          到你的住處？）我不知道，我也沒有跟他買，我也沒
          有吸用海洛因。他可能是跟戊○○約了什麼事情，這
          我真的不知道；（既然你不施用海洛因，為何甲○○
          要帶裝有海洛因的包包到你的住處？）我真的不知道
          ，甲○○到我這邊不是來找我，他不認識我，他是來
          找戊○○，所以才會來我家的；（甲○○帶綠色包包
          到你的住處，乙○○、戊○○有無看到？）有；（你
          怎麼知道？）因為甲○○帶來後，就直接放在茶几上
          ，而他們2人是坐在沙發椅子上面，所以他們2人應該
          會看到甲○○帶那個綠色包包到我住處；（現場的咖
          啡色皮包是何人的？）不是我的。我也不知道是何人
          的；（你有無看到甲○○、戊○○或乙○○將咖啡色
          包包帶到現場的嗎？）沒有；（為何你的住處有該咖
          啡色包包？）我真的不知道，我沒有看到他們3 人帶
          來，至於是否是他們3 人拿出來的，我不知道；（警
          方在陽台有搜索到1 包海洛因，是何人丟在那邊的？
          ）因為當時我的前面有2個警察，後面有2個警察，上
          去之後，我看到甲○○往陽台移動，他已經站在陽台
          門邊，當時陽台門是打開的，所以我想可能是甲○○
          丟棄的，但是我沒有親眼看到；（你方才說你看到朱
          明華帶綠色包包，為何你在檢察官面前說甲○○是帶
          黑色包包？）是綠色包包放海洛因，那時我在偵訊時
          說錯了；（為何你之前供稱綠色包包是在幫戊○○組
          裝電腦時，由電腦中取出來的？）那時戊○○修理好
          電腦我是放在樓下，但還有2 台還沒有修理好的電腦
          在樓上，我帶著警察上來2 樓時候，可能他們看到警
          察來，急急忙忙塞在電腦機殼裡面。我沒有從電腦機
          殼裡面取出來綠色包包，我那時確實有這樣說，但是
          應該是說錯了；（你之前在偵訊時稱甲○○到場時，
          你沒有注意到甲○○攜帶什麼物品，為何與你方才所
          述不同？）甲○○來的時候，我沒有看到他手上有提
          什麼東西或身上背什麼東西，我只看到他腰際上有繫
          了1 個黑色霹靂包，綠色的包包可能是從黑色的霹靂
          包拿出來的；（為何之前在法官面前稱扣案的證物是
          邰照雄的？）我有這樣說，是戊○○在警察局的時候
          要我這樣說；（你是如何發現場有咖啡色包包？）警
          察來後才知道的；（綠色包包你是如何發現？）也是
          警察來後才知道；（為何你方才回答檢察官，甲○○
          來時候，手上拿著綠色包包放在桌上？）甲○○來的
          時候，兩手空空的，上去找戊○○，他身上有1 個霹
          靂包，可能是從那個包包拿出來的；（你到底有無看
          到戊○○三人把海洛因塞在電腦機殼的狀況？）我沒
          有看到，但是警察是從那邊搜出來的；（為何你在檢
          察官面前供稱咖啡色包包是甲○○帶來的？）我有這
          樣說。因為戊○○、乙○○我認識他們比較久，他們
          也常來我家，他們2 人有無咖啡色包包我知道，所以
          我才會說咖啡色包包是甲○○的；（你是猜測的還是
          有親眼看到甲○○帶這咖啡色包包？）應該是看到的
          。（改稱）因為那個包包不是戊○○也不是乙○○的
          ，所以應該是甲○○的。（又改稱）有看到，因為朱
          明華上來時候，我看到甲○○從霹靂包裡面拿綠色包
          包出來，咖啡色包包是從他的褲子後口袋皮夾裡面拿
          出來的（見本院96年3 月22日審判筆錄）。
      5.由被告丙○○上開陳述，可予說明如次：
        (1)被告丙○○就警方在其住處所扣得18包海洛因之來源
          ，其前後供述反覆不一、互見矛盾，惟本案所查扣之
          18包海洛因既係在其住處扣得，其嫌疑自屬重大，被
          告丙○○急於撇清關係而推責於其餘在場人之心理，
          應可理解，若無其他積極證據證明被告丙○○持有前
          開扣案海洛因毒品，自難僅以其前後不一之供述，即
          遽認上開扣案海洛因為被告丙○○所持有。至被告孫
          學義於檢察官聲請羈押而於法官訊問時固供稱：綠色
          包包是邰照雄的；茶几上的東西是朱先生從我綠色包
          包拿出來，我想應該是綠色包包裡面的東西等語（被
          告丙○○雖否認曾於該次訊問時陳稱「從我綠色包包
          拿出來」一語，惟經本院當庭勘驗訊問錄音帶結果，
          被告丙○○確實有口出該言，見96年4月9日準備程序
          筆錄第5 頁），然查，被告丙○○於該次訊問時並未
          能提供「邰照雄」之真實姓名年籍資料，嗣後又於本
          院審理時稱其之所以提及「邰照雄」，是戊○○要其
          為如此陳述等語，足見被告丙○○於該次訊問時所持
          之「幽靈抗辯」，顯不足採，惟本案搜索時含被告孫
          學義在內，尚有被告甲○○、乙○○及戊○○在場，
          此4 人關於持有上開扣案之18包海洛因之犯行，均有
          嫌疑，且前開扣案之18包海洛因毒品，總淨重達70公
          克以上，價值不斐，搜索當日又有被告丙○○所不認
          識之被告甲○○在場，則被告丙○○應無任意丟置而
          未予適當藏放之理，是自難僅以本案所查扣之18包海
          洛因係在被告丙○○住處扣得，而認被告丙○○之嫌
          疑較諸其他3 人更為重大，再加上前開所述推責之心
          裡，本院認為被告丙○○所持上開「幽靈抗辯」縱不
          足採，亦難據此即認扣案之18包海洛因毒品為其所持
          有；而其所稱「從我綠色包包拿出來」一語，由該次
          訊問前言後語關之，被告丙○○上開供述係本於其「
          幽靈抗辯」而為之陳述，自不得據此即謂該綠色布包
          包為被告丙○○所有。
        (2)證人即被告丙○○固迭次證稱上開扣案之海洛因毒品
          係被告甲○○所持有等語，惟其前後供述不一，又有
          所矛盾，且其急於撇清關係而推責於其餘在場人之心
          理至灼，是其前開指證自有瑕疵，當難僅憑丙○○之
          指證即認上開扣案之海洛因毒品係被告甲○○所持有
          。再者，戊○○與被告丙○○、乙○○均無施用海洛
          因毒品之前案紀錄，已如前述，且依現有卷證亦無從
          證明戊○○與被告丙○○、乙○○曾施用海洛因毒品
          ，若上開扣案毒品確屬被告甲○○所有，且係被告朱
          明華將之攜往被告丙○○住處，則其目的何在（本院
          前已認定扣案海洛因毒品中之12包海洛因應非在被告
          丙○○進行分裝，是自難認被告甲○○攜帶海洛因前
          往被告丙○○住處之目的係要分裝），自非無疑，因
          為若只是要單純施用，被告甲○○當不致於甘冒遭查
          緝之風險而攜帶大量毒品外出。又警方除於搜索當日
          在被告甲○○身上查獲海洛因1 包（淨重6.36公克）
          外，證人丁○○於本院審理時亦證稱：我到2 樓時，
          看到甲○○要往陽台方向移動，因為我在1 樓就表明
          身分，丙○○有大喊你們要做什麼，要幹什麼，朱明
          華可能有聽到，所以要往陽台方向移動，我看他這樣
          ，所以我就喊他，甲○○就沒有再動了，因為我們樓
          下也有人在喊等語，互核與證人丙○○於本院審理時
          所證：（警方在陽台有搜索到1 包海洛因，是何人丟
          在那邊的？）因為當時我的前面有2個警察，後面有2
          個警察，上去之後，我看到甲○○往陽台移動，他已
          經站在陽台門邊，當時陽台門是打開的，所以我想可
          能是甲○○丟棄的，但是我沒有親眼看到等語相符，
          以海洛因價值甚高，應無遭人任意丟棄之理，而警方
          上樓查緝時，適見被告甲○○朝陽台方向移動，則警
          方在陽台所查扣之海洛因1 包（經警秤重為1.78公克
          ），合理推論應係被告甲○○見警方上樓，為免遭警
          方當場查獲而一時情急予以隨手丟棄在陽台上，是警
          方在陽台上所查扣之海洛因，原應係由被告甲○○所
          持有。固然，前開警方在陽台上所查扣之海洛因重量
          ，與上開綠色布包包內12小包海洛因之重量約略相當
          ，惟檢察官並未能舉證證明該陽台上之海洛因即係被
          告甲○○由綠色布包包所取出，縱認確由被告甲○○
          由綠色布包包所取出，亦無從遽認此13小包海洛因或
          本案所扣得之18包海洛因即係被告甲○○所持有。
      6.檢察官指控被告丙○○、甲○○、乙○○等人在被告丙○○住處分裝海洛因一節，其不足採，已如前述，此外
        ，就被告乙○○部分，檢察官復未能舉出本案所查扣之
        18包海洛因係被告乙○○所持有之其他證據，自難認被
        告乙○○涉有意圖販賣而持有第一級毒品之罪名。
    (四)綜上所述，本件檢察官所舉關於被告等人意圖販賣而持有
      第一級毒品犯行之證據，本院認顯尚未達於通常一般之人
      均不致有所懷疑，而得確信其為真實之程度；此外復查無
      其他積極證據，足資證明被告等有何公訴人所起訴之意圖
      販賣而持有第一級毒品犯行，既不能證明被告等犯罪，核
      諸前揭說明，自應由本院為被告等無罪之諭知。
據上論斷，應依刑事訴訟法第301條第1項、第299條第1項前段，
毒品危害防制條例第8條第2項、第18條第1項前段，刑法第2條第
1 項前段、第11條前段（本條修正無關犯罪行為可罰性要件之變
更，應逕用新法規定）、第55條，修正前刑法第38條第1項第2款
，判決如主文。
本案經檢察官江貞諭到庭執行職務。
中　　華　　民　　國　　96　　年　　5 　　月　　3 　　日
                  刑事第十三庭  審判長法  官  黃雅君
                                      法  官  吳佳薇
                                      法  官  李明益
以上正本證明與原本無異。
如不服本判決，應於判決送達後10日內向本院提出上訴狀 (應抄
附繕本)。
                                      書記官  劉穗筠
中　　華　　民　　國　　96　　年　　5 　　月　　3 　　日
（得於10日內上訴）
